臺灣高等法院刑事判決　　　　　　　　 94年度上訴字第248號
上　訴　人
即　被　告　甲○○
上列上訴人因毒品危害防制條例案件，不服臺灣板橋地方法院93
年度訴字第1493號，中華民國93年12月16日第一審判決（起訴案
號：臺灣板橋地方法院檢察署92年度毒偵字第3749號、93年度毒
偵字第1895號、2064號、2191號），提起上訴，本院判決如下：
    主  文
原判決撤銷。
甲○○連續施用第一級毒品，處有期徒刑拾月。扣案如附表一至
三所示之物沒收銷燬之，如附表五、七所示之物沒收；又連續施
用第二級毒品，處有期徒刑陸月，扣案如附表四所示之物沒收銷
燬之，如附表六、八所示之物沒收。應執行有期徒刑壹年貳月，
扣案如附表一至四所示之物沒收銷燬之，如附表五至八所示之物
沒收。
    事  實
一、甲○○前於九十年間，因施用毒品案件，經臺灣士林地方法
    院以九十年度毒聲字第八八六號裁定送觀察、勒戒後，認無
    繼續施用毒品傾向，由臺灣士林地方法院檢察署檢察官於九
    十年七月二十日以九十年度毒偵字第一一六三號為不起訴處
    分確定，詎猶不知悛悔，基於分別施用第一級毒品海洛因（
    下稱海洛因）、第二級毒品安非他命（下稱安非他命）之概
    括犯意，復於九十二年四月間某日起至九十三年五月八日止
    ，在臺北縣板橋市○○路○段某太子廟旁等處，以將海洛因
    置於香菸內吸食或以注射針筒注射方式，先後多次施用海洛
    因（平均約每星期施用三次），及將安非他命置於玻璃球吸
    食器內，再以火置其下方燒烤產生煙霧之方式，先後多次施
    用安非他命（平均約每二星期施用一次）。嗣經警分別於：
    （一）九十二年六月十一日晚上十一時四十分許，在臺北市
    ○○街二四三號前，查獲甲○○及乙○○（由檢察官另案偵
    辦）；（二）九十二年十一月十一日晚上八時三十分許，在
    臺北縣板橋市○○路○段七十五巷四十一號三樓，查獲甲○
    ○及乙○○、陳國平（後二人由檢察官另案偵辦），並扣得
    甲○○以其所有之包裝袋三個包裹之海洛因三包（分別淨重
    零點零四公克、零點三三公克、零點八三公克。即附表一）
    ，所有供施用海洛因所用之注射針筒五支、供施用安非他命
    之吸管分裝器一支；（三）九十三年四月二十一日下午一時
    三十分許，在臺北縣板橋市○○路○段七十五巷四十一號二
    樓，查獲甲○○及章國祥（由檢察官另案偵辦），並扣得甲
    ○○以其所有之包裝袋十三個所包裹之海洛因十三包（合計
    淨重一點九六公克。即附表二），所有供施用海洛因之注射
    針筒一支；（四）九十三年五月八日晚上九時許，在臺北縣
    板橋市○○路○段三一九號二樓，查獲甲○○及陳春明（由
    檢察官另案偵辦），並扣得甲○○以其所有之包裝袋九個包
    裹之海洛因九包（合計淨重一點四公克。即附表三）、所有
    之包裝袋一個所包裹之安非他命一包（重零點三公克。即附
    表四）、所有供施用海洛因之注射針筒七支、所有供施用安
    非他命之吸食器一個等物（以上扣案物均如附表所示）。
二、案經臺北市政府警察局萬華分局報請臺灣臺北地方法院檢察
    署檢察官呈請臺灣高等法院檢察署檢察長令轉臺灣板橋地方
    法院檢察署檢察官暨臺北市政府警察局大同分局、臺北市政
    府警察局北投分局、臺北縣政府警察局板橋分局移送臺灣板
    橋地方法院檢察署檢察官偵查起訴。
    理  由
一、上訴人即被告經傳喚未據到庭，惟查，右開犯罪事實，業據
    被告於原審坦承不諱，並有如附表一至八所示之物扣案可徵
    。附表一至三之白粉，經送檢驗結果，均檢出海洛因成分（
    淨重詳如事實欄載），有法務部調查局九十二年十二月二十
    五日000000000號、九十三年六月十八日第000000000號、第
    000000000號鑑定通知書各一件可徵。又被告於上開時、地
    為警查獲時，在警局所採集之尿液，經分別送請明生生物科
    技股份有限公司、臺灣尖端先進生技醫藥股份有限公司、臺
    灣檢驗科技股份有限公司以ＥＩＡ酵素免疫分析法初步檢驗
    ，並以ＧＣ/ＭＳ氣相層析/質譜儀法確認檢驗之結果，呈嗎
    啡、安非他命陽性反應，有明生生物科技股份有限公司九十
    二年十二月十五日、九十二年十二月十八日濫用藥物檢體檢
    驗報告、臺灣尖端先進生技醫藥股份有限公司九十三年五月
    四日濫用藥物檢驗報告、臺灣檢驗科技股份有限公司九十三
    年五月二十日濫用藥物尿液檢驗報告各一紙附於偵查卷可稽
    。查海洛因於人體內會代謝成嗎啡，因此海洛因之施用者其
    尿液中係檢出嗎啡反應，依上開被告自承施用之白紛均檢出
    海洛因成分，足徵被告自承施用海洛因，應屬實情。又被告
    亦坦承有施用附表四之晶體物，依被告該次查獲時所採集之
    尿液檢出安非他命陽性反應，亦足證附表五之扣案物為安非
    他命無訛。被告前於九十年間，因施用毒品案件，經臺灣士
    林地方法院以九十年度毒聲字第八八六號裁定送觀察、勒戒
    後，認無繼續施用毒品傾向，於九十年七月十九日觀察、勒
    戒執行完畢，由臺灣士林地方法院檢察署檢察官於九十年七
    月二十日以九十年度毒偵字第一一六三號為不起訴處分確定
    ，有本院被告全國前案紀錄表在卷可稽。被告於觀察、勒戒
    執行完畢後五年內再犯施毒品之事證明確，犯行堪以認定。
二、查海洛因、安非他命依其成癮性、濫用性及對社會危害性之
    程度，毒品危害防制條例第二條第二項第一款、第二款分別
    列為第一級毒品與第二級毒品。被告施用海洛因、安非他命
    毒品，核係犯毒品危害防制條例第十條第一項、第二項之施
    用第一級、第二級毒品罪。其非法持有之低度行為，分別為
    其施用之高度行為所吸收，不另論罪。先後多次施用第一級
    毒品、第二級毒品犯行，均時間密接，犯罪構成要件相同，
    顯均係基於概括犯意為之，均為連續犯，依刑法第五十六條
    規定各論以一罪，並均加重其刑。所犯上開二罪間，犯意各
    別，行為互殊，應予分論併罰。又毒品危害防制條例於九十
    二年七月九日修正公布，並於公布後六個月即九十三年一月
    九日施行，被告連續施用毒品犯行，一部犯行發生在毒品危
    害防制條例修正前，一部係在新法施行後所犯，應適用修正
    後之新法，附此敘明。
三、原審據以論科，雖非無見。然查，原判決就附表五、六之包
    裝袋未宣告沒收，及就與本案施用毒品犯罪無關之物如磅秤
    、電子秤等一併諭知沒收，尚有未合。被告未具理由上訴，
    雖無足取，惟原判決既有可議，即屬無可維持，應予撤銷改
    判。爰審酌被告曾因施用毒品經送觀察、勒戒後，仍未能戒
    斷其施用毒品之惡習，再犯本件連續施用毒品犯行，惡行非
    輕，惟因施用毒品均僅係戕害其自己身心並無加害他人，再
    衡量其施用毒品時間之長短等一切情狀，量處如主文第二項
    所示之主刑，並定其應執行之刑。扣案附表一至四所示之海
    洛因、安非他命均係查獲之毒品，依毒品危害防制條例第十
    八條第一項前段規定，不問屬於犯人與否，應沒收銷燬之。
    附表五、六係包裹上開海洛因、安非他命毒品之外包裝，並
    非不可與毒品分離，係用於包裹毒品，防止其裸露、潮濕，
    便於攜帶施用，乃供被告施用毒品所用物，自其身上查獲，
    當屬其所有無訛；又附表七、八之物，為被告所有供其施用
    第一、二級毒品所用之物；已據其供明，依刑法第三十八條
    第一項第二款規定，宣告沒收之。至其餘扣案物中，均查與
    本案無直接關連，自不得宣告沒收，附此敘明。
四、被告經合法傳喚，無正當理由不到庭，不待其陳述逕行判決
    。
據上論斷，應依刑事訴訟法第369條第1項前段、第364條、第371
條、第299條第1項前段、毒品危害防制條例第10條第1項、第2項
、第18第1項前段，刑法第11條、第56條、第51條第5款、第38條
第1項第2款，判決如主文。
本案經檢察官呂丁旺到庭執行職務。
中　　華　　民　　國　　94　　年　　3 　　月　　4 　　日
　　　　　　　　　刑事第二十一庭審判長法　官  溫耀源
　　　　　　　　　　　　　　　　　　  法　官  邱同印
　　　　　　　　　　　　　　　　　　  法　官  吳  燦
以上正本證明與原本無異。
施用第一級毒品部分如不服本判決，應於收受送達後十日內向本
院提出上訴書狀，其未敘述上訴之理由者並得於提起上訴後十日
內向本院補提理由書（均須按他造當事人之人數附繕本）。
其他部分不得上訴。
        　　　　　　　　　　　　　　　書記官  陳靜姿
中　　華　　民　　國　　94　　年　　3 　　月　　4 　　日
附錄：本案論罪科刑法條全文
毒品危害防制條例第十條：
施用第一級毒品者，處六月以上五年以下有期徒刑。
施用第二級毒品者，處三年以下有期徒刑。
附表：
一、第一級毒品洛因參包（分別淨重零點零四公克、零點三三公
    克、零點八三公克）。
二、第一級毒品洛因拾參包（合計淨重一點九六公克）。
三、第一級毒品洛因玖包（合計淨重一點四公克）。
四、第二級毒品安非他命壹包（重零點三公克），
五、包裹第一、二、三項海洛因之包裝袋參個、拾參個、玖個。
六、包裹第四項安非他命之包裝袋壹個。
七、注射針筒五支、注射針筒一支、注射針筒七支。
八、吸管分裝器一支、安非他命吸食器一個。
